【裁判字號】    96,訴,2618
【裁判日期】    970229
【裁判案由】    毒品危害防制條例
【裁判全文】
臺灣高雄地方法院刑事判決              96年度訴字第2618號
公  訴  人  臺灣高雄地方法院檢察署檢察官
被      告  丙○○
                    （另案於台灣高雄監獄執行中）
指定辯護人  本院公設辯護人  乙○○
被      告  甲○○
指定辯護人  本院公設辯護人  庚○○
上列被告因毒品危害防制條例案件，經檢察官提起公訴（95年度
偵字第30254 號），及移送併辦（96年度偵字第19578 號），本
院判決如下：
    主  文
丙○○、甲○○均無罪
    理    由
一、公訴意旨略以：（一）被告甲○○與被告丙○○均明知海洛
    因係毒品危害防制條例第2 條第2 項第1 款所列之第一級毒
    品，不得販賣、轉讓或持有，仍基於販賣第一級毒品之犯意
    聯絡，於95年11月12日晚間，在被告丙○○位於高雄縣林園
    鄉○○路○段106 號住處，共同販賣數量不詳之海洛因1 包
    予戊○○及己○○。（二）被告丙○○承前犯意，另於同年
    月15日上午11時許，在上址，販賣價值新臺幣（下同）400
    元之海洛因1 包予戊○○及己○○。嗣戊○○及己○○於同
    日中午11時35分許，在高雄縣林園鄉○○村○○路125 巷84
    號前，將上開購得之海洛因分別放入針筒後加水注射時，為
    警當場查獲並扣得注射針筒2 支。再於同日中午12時20分許
    ，經戊○○帶同警方前往被告丙○○上開住處查獲被告丙○○、被告甲○○、黃銘慶及黃國鎮（該2 人業經不起訴處分
    ），並在該址客廳桌上扣得被告丙○○所有之海洛因1 包（
    檢驗前0.012 公克、檢驗後0.005 公克）；另在該址圍牆邊
    扣得被告甲○○所有之海洛因24包（合計淨重2.71公克、空
    包裝重4.33公克），因認被告丙○○、甲○○共同涉犯毒品
    危害防制條例第4 條第1 項之販賣第一級毒品罪嫌云云。
二、按犯罪事實應依證據認定之，無證據不得認定犯罪事實；不
    能證明被告犯罪者，應諭知無罪之判決，刑事訴訟法第154
    條第2項、第301條第1 項前段分別定有明文。又檢察官就被
    告犯罪事實，應負舉證責任，並指出證明之方法，同法第16
    1條第1項亦有明文，因此，檢察官對於起訴之犯罪事實，應
    負提出證據及說服之實質舉證責任。次按刑事訴訟法上所謂
    認定犯罪事實之證據，指足以證明被告確有犯罪行為之積極
    證據而言，該項證據必須適合於被告犯罪事實之認定，始得
    採為斷罪之資料（最高法院69年臺上字第4913號判例意旨參
    照），如未能發現相當證據，或證據不足以證明，自不能以
    推測或擬制之方法，為裁判基礎（最高法院40年臺上字第86
    號判例意旨參照）。且認定不利於被告之事實，須依積極證
    據，苟積極證據不足為不利於被告事實之認定時，即應為有
    利於被告之認定，更不必有何有利之證據（最高法院30年上
    字第816 號判例意旨參照）。又事實審法院對於證據之取捨
    ，依法雖有自由判斷之權，然積極證據不足證明犯罪事實時
    ，被告之抗辯或反證縱屬虛偽，仍不能以此資為積極證據應
    予採信之理由（最高法院30年上字第482 號判例意旨參照）
    。而認定犯罪事實所憑之證據，雖不以直接證據為限，間接
    證據亦包括在內；然而無論直接或間接證據，其為訴訟上之
    證明，須於通常一般之人均不致有所懷疑，而得確信其為真
    實之程度者，始得據為有罪之認定，若其關於被告是否犯罪
    之證明未達此程度，而有合理性之懷疑存在時，致使無形成
    有罪之確信，依罪證有疑，利於被告之證據法則，即不得遽
    為不利被告之認定（最高法院76年臺上字第4986號判例意旨
    參照）。
三、公訴人認被告丙○○、甲○○共同涉犯販賣第一級毒品罪嫌
    ，係以：1 、證人己○○之警詢、偵訊及審判具結筆錄。2
    、證人戊○○之警詢、偵訊及審判具結筆錄。3 、證人即共
    同被告丙○○之警詢、偵訊筆錄。4 、證人即共同被告甲○○之警詢、偵訊筆錄。5 、證人黃銘慶之警詢、偵訊筆錄。
    6 、證人黃國鎮之警詢、偵訊筆錄。7 、高雄縣政府警察局
    林園分局扣押筆錄暨扣押物品目錄表。8 、證人即員警王深
    熙之偵訊及審判具結筆錄。9 、高雄醫學大學附設中和紀念
    醫院報告編號0000-000、188 號檢驗報告2 紙。10、高雄市
    立凱旋醫院高市凱醫驗字第2986號濫用藥物成品檢驗鑑定書
    。11、法務部調查局調科壹字第09523052000 號鑑定書。12
    、95年11月15日證人戊○○、己○○之警詢錄音帶暨高雄地
    檢署檢察事務官勘驗報告書。13、扣案之第一級毒品海洛因
    共25包等證據資料，為其論斷之依據。訊據被告丙○○、甲○○均堅決否認有何販賣第一級犯行，被告丙○○辯稱：伊
    不認識戊○○、己○○，也沒有販賣第一級毒品給戊○○、
    己○○，員警在伊住處客廳桌上扣到海洛因1 包是伊買來供
    己施用等語；被告甲○○辯稱：伊不認識戊○○、己○○，
    也沒有在95年11月12日販賣毒品給戊○○、己○○，員警於
    95年11月15日在丙○○住處圍牆邊查獲的海洛因24包，是伊
    買來自己要施用等語。
四、經查：
(一)員警於95年11月15日中午12時20分許，在被告丙○○上開住
    處當場查獲疑似第一級毒品海洛因1 包，並在該住處圍牆邊
    扣得疑似第一級毒品海洛因24包之事實，業據被告丙○○、
    甲○○供承在卷，並有高雄縣政府警察局林園分局扣押筆錄
    暨扣押物品目錄表、現場照片6 張在卷可憑（見警卷第14至
    20頁）。而上開扣案之不明粉末1 包、24包經分別送請高雄
    市立凱旋醫院、法務部調查局鑑定，結果均含海洛因成分，
    有高雄市立凱旋醫院高市凱醫驗字第2986號濫用藥物成品檢
    驗鑑定書、法務部調查局調科壹字第09523052000 號鑑定書
    在卷可佐（見95年度偵字卷（下稱偵一卷）第30254 號卷第
    63、96頁），此部分事實應堪認定。
(二)被告丙○○、甲○○於警詢、偵查及本院審理中始終供稱其
    等所購入上開扣案之海洛因均係供己施用等語（見警卷第5
    至8 頁、偵一卷第34、65、66頁、本院聲羈卷第6 、7 頁、
    本院卷第144 頁），且被告2 人於95年11月15日為警查獲時
    採集之尿液，經檢驗結果均確呈嗎啡陽性反應，亦有列管毒
    品人口尿液檢體採集送驗紀錄表2 紙、長榮大學檢體資料02
    6 、030 號確認報告各1 紙在卷可稽（見偵一卷第84、84-1
    、89、90頁），又被告2 人涉嫌施用毒品罪嫌，分別經臺灣
    高等法院高雄分院以96年度上訴字第1363號判處有期徒1 年
    ，減為有期徒刑6 月確定、以96年度上訴字第215 號判處有
    期徒刑1 年2 月確定等情，有上開刑事判決書、臺灣高等法
    院被告前案紀錄表附卷可稽（見本院卷第113-1 至113-28頁
    ），是被告2 人確有施用海洛因之情，堪以認定。故被告2
    人辯稱購入上開扣案之海洛因是為供己施用，尚非虛妄。
(三)再者，持有毒品之原因眾多，或施用，或販賣，如欲認定被
    告有販賣毒品之犯行，須先證明被告有營利之意圖，而持有
    毒品數量之多寡，雖可判斷持有毒品之數量是否超出被告施
    用毒品之範圍，而據以認定被告是否基於營利意圖而持有毒
    品，惟此係判斷標準之一，尚無法因持有毒品數量眾多，即
    認被告有販賣毒品之犯行。查「正常人之海洛因一般劑量為
    每4 小時施用5 至10毫克（純品，1 公克等於1000毫克），
    其最低致死劑量為200 毫克（若單次使用超過此劑量即有致
    命之可能性）…惟久用成癮者對該等藥物產生耐藥性，其程
    度因個人體質、使用頻率與接觸時間之長短而異，可使其致
    死劑量增至數倍或10倍以上。人體每日可耐受之劑量，受當
    日使用次數，每次使用劑量，使用密集度及個人耐藥性等因
    素，依個案而異。密集使用可能因代謝不及造成體內囤積而
    使耐受量下降；單次使用則易因過量而中毒」，此據行政院
    衛生署管制藥品管理局93年10月1 日管檢字第0930009353號
    函函述綦詳。被告丙○○所有扣案之海洛因1 包（檢驗前0.
    012 公克、檢驗後0.005 公克），數量非鉅，而被告甲○○
    所有扣案之海洛因24包，合計淨重2.71公克，純度21.41 ％
    、純質淨重0.58公克，如以一般人最低致死量200 毫克計算
    ，可供施用2.9 天（0.58g ÷0.2g＝2.9 天），是以被告2
    人上開被查扣之海洛因數量觀之，並未超過一般吸食者持有
    之數量，復未在被告2 人身體或住處查得一般販賣毒品者通
    常持有之電子磅秤、分裝杓、夾鏈袋或研磨器等供犯罪使用
    之工具，是被告2 人辯稱扣案毒品是供己施用一情，應堪採
    信，自難僅憑被告2 人持有上開扣案毒品，即認被告2 人有
    共同販賣海洛因以營利之意圖。
(四)按犯毒品危害防制條例第4 條第1 項至第4 項、第5 條第1
    項至第4 項前段、第6 條第1 項至第4 項、第7 條第1 項至
    第4 項、第8 條第1 項至第4 項、第10條或第11條第1 項、
    第2 項之罪，供出毒品來源，因而破獲者，得減輕其刑，同
    條例第17條定有明文，則施用毒品之人，如供出毒品來源因
    而破獲，既得藉以邀求寬典減輕其刑，為擔保其所為不利於
    對向共犯之陳述之真實性，尤應有足以令人確信其陳述為真
    實之補強證據，始得據為不利被告之認定（最高法院95年度
    臺上字第4023號判決意旨參照）。本件證人戊○○於警詢時
    供稱：伊騎偷來的贓車載己○○到高雄縣林園鄉○○路綽號
    「某仔」的住處，以400 元的代價向「某仔」購買毒品海洛
    因，是伊帶員警到「某仔」的住處即高雄縣林園鄉○○○路
    106 號，「某仔」就是被告丙○○，伊與己○○於95年11月
    12日、同年月15日共向丙○○購買毒品海洛因2 次，95年11
    月12日是被告甲○○在丙○○住處拿毒品給伊云云（見警卷
    第3 、4 頁），於95年11月15日內勤檢察官偵訊時改口具結
    證稱：伊不認識被告丙○○、甲○○，伊都是到沿海路跟「
    阿其」拿毒品，因為伊怕被警察打，是警察叫伊說查獲的毒
    品是向丙○○買的云云（見偵一卷第31、32頁），於95年12
    月21日偵訊時具結證稱：員警查獲的毒品是伊在查獲當天早
    上10點、11點左右，騎機車載己○○到林園鄉○○路向「阿
    其」買的，伊不知道「阿其」的本名、地址，伊與己○○各
    出資200 元，合資購買400 元海洛因1 包，伊有帶警察去找
    賣毒品的地方，到了林園鄉○○路○ 段106 號前，伊指著該
    棟建築物沒有說話，但伊指該建築物是表示我們是在該建築
    物前與「阿其」交易，而不是向該棟建築物裡的人購買毒品
    ，是警察誤會了，之後我們就被帶到分局做筆錄，在做筆錄
    前，警察捉了4 、5 人回來，並且叫伊指認這4 、5 人是否
    就是賣毒品給伊的人，但是伊不認識他們，伊在警察局時是
    說向某某人買毒品，警察就以為伊是向綽號「某仔」買的，
    後來伊才想到是向「阿其」買的，伊只有告訴警察，伊是向
    某人買2 次毒品，第1 次是查獲前的星期天（即95年11 月
    12日）晚上，在同一地點向「阿其」買的，第2 次就是查獲
    當天買的，伊沒有說甲○○在95年11月12日早上，在丙○○
    住處拿毒品給伊，伊記得應該是在晚上買的，伊沒有在警察
    局指認丙○○賣毒品給伊，丙○○、甲○○並沒有賣毒品給
    伊云云（見偵一卷第57、58頁），嗣於本院審理時到庭具結
    證稱：伊不認識被告丙○○、甲○○，伊施用的毒品是向綽
    號「阿其」的人買的，伊在警察局做筆錄時，因為當時有吃
    藥迷迷糊糊，伊做筆錄時會害怕，怕被警察打，警察當時叫
    伊說是向丙○○購買毒品，伊在迷糊中有說是向某人買的，
    警察就說是「某仔」，伊怕被打，就說是「某仔」，警察沒
    有帶我們到沿海路3 段的那間房子，是伊正好在那附近路旁
    施打毒品，也是在那附近的路邊買毒品云云（見本院卷第
    124 、125 頁），依證人戊○○上開證詞以觀，其就是否曾
    向被告丙○○、甲○○購買毒品、被告丙○○是否即為綽號
    「某仔」之人、購買毒品之時間、地點等事項前後證述均反
    覆不一，顯有瑕疵，尚難僅憑證人戊○○上開矛盾且有瑕疵
    之證述，遽為不利被告2 人之認定。另參以證人己○○於警
    詢時供稱：是戊○○載伊到林園鄉○○路綽號「某仔」的住
    處以400 元代價購買毒品海洛因，伊不認識被告丙○○、甲○○，我們去買毒品時，伊都在外面等語（見警卷第1 、2
    頁），於偵訊時具結證稱：伊不認識被告丙○○、甲○○，
    他們沒有賣毒品給伊，95年11月15日早上10點多，戊○○載
    伊到沿海路去向「阿其」買毒品，戊○○就去叫門，並說要
    買400 元的海洛因，戊○○把錢遞到門上的洞，就有手從門
    上的洞把毒品給戊○○，因為伊沒有下車，是戊○○去買的
    ，所以伊沒有看到交易對象等語（見偵一卷第36、54、55頁
    ），於本院審理時亦結證稱：伊被員警查獲當天是和戊○○
    一起去買毒品，他有下車說要去處理毒品，但是伊不知道戊○○是向誰買的，伊不認識被告丙○○、甲○○，也沒有向
    他們買過毒品等語（見本院卷第129 、130 頁），核與證人
    即員警王深熙於本院審理時具結證稱：我們把在被告丙○○
    住處查獲的人帶回辦公室後，讓己○○指認，己○○說他不
    認識丙○○（即「某仔」），也沒有看過「某仔」，己○○
    跟戊○○去買毒品時，己○○都在外面等語大致相符（見本
    院卷第119 頁），足見證人己○○並未親眼目睹被告丙○○
    、甲○○在上開住處販賣海洛因，亦無實際見聞被告2 人有
    何交易毒品之情事，且未具體供明所稱之「某仔」究係何人
    ，尚難以證人己○○上開證述，遽認被告2 人確有販賣毒品
    之犯行。
(五)證人王深熙雖於偵查及本院審理時均具結證稱：95年11月15
    日早上10點到12點，伊與同事一起執行便衣巡邏勤務，上午
    11點35分時，在林園鄉○○路125 巷84號前，發現戊○○、
    己○○2 人騎乘車號IAQ-152 號贓車，並在該車旁用針筒施
    打海洛因，伊就當場逮捕該2 人，並詢問他們毒品來源，他
    們說是在附近向綽號「某仔」買的，而且賣毒品的地方還在
    出貨，我們根據戊○○、己○○的供述，由他們帶領我們到
    林園鄉○○路○段106 號的後門，戊○○說「某仔」住在裡
    面，還有一些人跟「某仔」一起販毒，我們就在屋外埋伏，
    後來看見被告甲○○帶毒品正要外出去交易，甲○○看到員
    警就把身上的毒品24包丟在圍牆上，我們當場把甲○○逮捕
    ，將毒品查扣，再衝入屋內逮捕被告丙○○等人，我們把所
    有人帶回到辦公室後，再請戊○○、己○○指認，戊○○指
    認後比較確認「某仔」就是丙○○，己○○說他不認識丙○○，因為戊○○告訴伊「某仔」長的胖胖的，甲○○比較瘦
    ，當天在屋內胖胖的人就只有丙○○，而且丙○○也住在上
    開住處，所以伊確認「某仔」就是丙○○，又因為查獲戊○○時，他說上開住處還在出貨中，所以伊判斷被告甲○○是
    要帶毒品出去交易等語（見偵一卷第56頁、本院卷第118 至
    121 頁），可知證人王深熙並非在場親自見聞被告丙○○、
    甲○○與證人戊○○、己○○之毒品交易過程，且其所述有
    關被告丙○○就是「某仔」，被告甲○○欲外出交易毒品，
    亦無非係個人臆測之詞，實難根據證人王深熙個人臆測、推
    斷之詞，即率予推認被告2 人有公訴意旨所稱販賣毒品海洛
    因予戊○○、己○○之犯行。
(六)至公訴人所提出證人黃銘慶、黃國鎮之供述、高雄醫學大學
    附設中和紀念醫院報告編號0000-000、188 號檢驗報告2 紙
    ，充其量僅能證明被告丙○○的綽號為「某仔」或「牟仔」
    、證人戊○○、己○○為警查獲時，自其等身上扣得之注射
    針筒，經送驗結果，其中1 支注射針筒呈海洛因陽性反應之
    事實，尚難執此逕認被告2 人有公訴人所指之前揭犯行，亦
    不足採為被告2 人有罪之認定。
五、綜上所述，有關公訴人起訴被告丙○○、甲○○於95年11月
    12日共同販賣第一級毒品部分，除證人戊○○上開具有瑕疵
    之證言外，並無其他積極證據可資佐證，有關被告丙○○於
    95年11月15日販賣第一級毒品部分，除上開有瑕疵可指之證
    人指述及扣案之第一級毒品外，亦無證據足以證明，是本件
    公訴人認被告2 人涉嫌販賣第一級毒品海洛因犯行所憑之證
    據，尚未達於通常一般之人均不致有所懷疑，而得確信其為
    真實之程度，依刑事訴訟制度「倘有懷疑，即從被告之利益
    為解釋」、「被告應被推定為無罪」之原則，即難遽為被告
    2 人不利之認定。此外，復查無其他積極證據足資認定被告
    2 人有何公訴人所指之販賣第一級毒品犯行，揆諸前揭判例
    意旨，依法自應為被告2 人無罪之諭知。
六、被告丙○○、甲○○施用海洛因前後必有持有海洛因之行為
    ，其施用第一級毒品犯行係屬高度行為，其持有第一級毒品
    之低度行為，應為施用第一級毒品海洛因之高度行為所吸收
    ，而不另論罪（最高法院91年臺上字第6334號判決參照）。
    本件被告丙○○、甲○○購買並持有上開海洛因供己施用，
    分別經臺灣高等法院高雄分院以96年度上訴字第1363號判處
    有期徒1 年，減為有期徒刑6 月確定、以96年度上訴字第21
    5 號判處有期徒刑1 年2 月確定在案，有上開刑事判決書、
    臺灣高等法院被告前案紀錄表在卷可按，是本院就被告2 人
    持有上開第一級毒品之犯行，自不得再為實體審究，附此敘
    明。
七、退併辦部分：
(一)移送併辦意旨略以：被告丙○○基於意圖販賣而持有第一級
    毒品之犯意，於96年7 月3 日晚上9 時許，在高雄縣林園鄉
    ○○路○ 段106 號住處門口，向綽號阿文之男子，販入26,0
    00元之海洛因，旋將上開購得之海洛因以夾鏈袋分裝成25小
    包，嗣機販賣，嗣於96年7 月5 日中午12時許，為警在其高
    雄縣林園鄉○○路○ 段106 號住處當場查獲，並扣得海洛因
    25小包、2 大包、塑膠分裝勺6 支、殘留海洛因殘渣夾鏈袋
    9 只、空夾鏈袋792 只、手提袋1 只、皮套及電子磅秤1 臺
    ，因認被告丙○○涉犯毒品危害防制條例第5 條第1 項之意
    圖販賣而持有第一級毒品罪嫌。
(二)惟查，本件被告被訴販賣第一級毒品部分，業經本院判決無
    罪，業如前述，是上開移送併辦意旨所述之行為，即難認與
    本案有何裁判上一罪關係，並非本案起訴效力所及，本院無
    從併辦，應退還檢察官另為適法處理。
據上論斷，應依刑事訴訟法第301 條第1 項，判決如主文。
本案經檢察官丁○○到庭執行職務。
中    華    民    國    97    年    2     月    29    日
                 刑 事第二庭  審判長法  官  簡志瑩
                                    法  官  曾子珍
                                    法  官  錢衍蓁
以上正本證明與原本無異。
如不服本判決應於收受本判決後10日內向本院提出上訴書狀，並
應敘述具體理由，如未敘述上訴理由者，應於上訴期間屆滿後20
日內補提理由書狀於本院（均須按他造當事人之人數附繕本）「
切勿逕送上級法院」。
中    華    民    國    97    年    2     月    29    日
                                    書記官  秦富潔


司法院資訊處製作；財團法人民間司法改革基金會備份。
